臺灣花蓮地方法院交通事件裁定　　　　 100年度交聲字第61號
原處分機關　交通部公路總局臺北區監理所花蓮監理站
異　議　人
即受處分人　鍾秋蘭
上列異議人即受處分人因違反道路交通管理處罰條例案件，對於
交通部公路總局臺北區監理所花蓮監理站100年1月31日所為之裁
決處分（處分案號：花監違字第裁44-P00000000號）聲明異議，
本院裁定如下：
    主  文
原處分撤銷。
鍾秋蘭汽車駕駛人，駕駛汽車經測試檢定酒精濃度超過規定標準
，吊扣小型車普通駕駛執照十二個月，及應施以道路交通安全講
習。
    理  由
一、原處分意旨略以：異議人即受處分人（以下稱異議人）鍾秋
    蘭於民國99年9月12日21時18分許，酒後駕駛T7-6278號自用
    小客貨車，在花蓮縣花蓮市○○路與長安街以北50公尺處為
    警攔檢，並測得其呼氣酒精濃度為每公升0.58毫克而製單舉
    發。案移原處分機關，認異議人違規事實明確，乃依道路交
    通管理處罰條例第35條第1項第1款之規定，裁處異議人罰鍰
    新臺幣49,500元，並吊扣駕駛執照12個月及應施以道路交通
    安全講習。
二、異議意旨略以：異議人已因同一案件經臺灣花蓮地方法院檢
    察署檢察官以99年度偵字第4577號為緩起訴處分，並命異議
    人書立悔過書及接受法治教育課程6 次，異議人已履行完畢
    ，原機關仍裁處異議人罰鍰，有違一事不二罰原則，為此聲
    明異議，故撤銷原處分等語。
三、按汽車駕駛人飲用酒類後其吐氣所含酒精濃度超過每公升0.
    25毫克者，不得駕車；汽車駕駛人，駕駛汽車經測試檢定有
    酒精濃度超過規定標準者，處新臺幣15,000元以上60,000元
    以下罰鍰，並當場移置保管其車輛及吊扣其駕駛執照1 年，
    道路交通安全規則第114條第2款及道路交通管理處罰條例第
    35條第1項第1款定有明文。經查：
    (一)本件異議人於上開時、地酒後駕駛自用小客車為警查獲，
      經警測得呼氣酒精濃度為0.58MG/L等情，為異議人所自承
      ，並有花蓮縣警察局花警交字第P00000000 號舉發違反道
      路交通管理事件通知單附卷可稽，且經本院依職權調取臺
      灣花蓮地方法院檢察署99年度偵字第4577號案件全卷查核
      無訛，自堪認定。
    (二)按行政罰法第26條第1 項規定：「一行為同時觸犯刑事法
      律及違反行政法上義務規定者，依刑事法律處罰之。但其
      行為應處以其他種類行政罰或得沒入之物，而未經法院宣
      告沒收者，亦得裁處之。」究其立法目的，一行為同時觸
      犯刑事法律及違反行政法上義務規定時，由於刑罰與行政
      罰同屬對不法行為之制裁，而刑罰之懲罰作用較強，故依
      刑事法律處罰，即足資警惕，實無一事二罰再處行政罰之
      必要，且刑事法律處罰，由法院依法定程式為之，較符合
      正當法律秩序，應予優先適用，但罰鍰以外之沒入或其他
      種類行政罰，因兼具維護公共秩序之作用，為達行政目的
      ，行政機關仍得併予裁處。次按緩起訴期間內，有下列情
      形之一者，檢察官得依職權或依告訴人之聲請撤銷原處分
      ，繼續偵查或起訴：一、於期間內故意更犯有期徒刑以上
      刑之罪，經檢察官提起公訴者。二、緩起訴前，因故意犯
      他罪，而在緩起訴期間內受有期徒刑以上刑之宣告者。三
      、違背第253條之2第1 項各款之應遵守或履行事項者，刑
      事訴訟法第253條之3第1 項定有明文。經檢察官為「緩起
      訴」處分者，於「緩起訴」之猶豫期間內，其最後是否會
      被檢察官提起公訴，猶懸而未定，亦即「緩起訴」處分於
      猶豫期間內尚未具有實質之確定力，檢察官於緩起訴期間
      內，可對被告為繼續觀察，如被告顯無反省警惕之情或根
      本欠缺反省警惕之能力，檢察官仍得依職權或依告訴人之
      聲請，將被告「緩起訴」處分撤銷。是依行政罰法第26條
      第2 項之立法意旨，亦必須待緩起訴處分實質確定時，被
      告始最終地確定免於受刑事訴追，原處分機關始得為行政
      裁罰，亦即在緩起訴期間內即猶豫期間期滿前，該緩起訴
      處分仍有被撤銷之可能，此時原處分機關若為行政裁決，
      將使受處分人有同時遭受行政處罰及刑事訴追之危險，顯
      與行政罰法第26條規定之立法意旨相違背。查本件異議人
      所為酒後駕車之交通違規行為，因同時涉犯刑法第185 條
      之3 之公共危險罪，而為警移送臺灣花蓮地方法院檢察署
      偵查後，經該署檢察官認以緩起訴處分為適當，於99年 9
      月30日以99年度偵字第4577號為緩起訴處分，緩起訴期間
      為2年（自99年10月25日起至101年10月24日），並命異議
      人應自緩起訴期滿前6 月內接受臺灣花蓮地方法院檢察署
      指定之法治教育6 次，而異議人業於99年11月15日已履行
      完畢等情，有前揭偵查卷附緩起訴處分附帶應履行必要命
      令執行登記單、臺灣花蓮地方法院檢察署99年11月19日花
      檢慶庚99緩1172字第20863 號函在卷足憑。是揆諸前揭說
      明，本件異議人既因同一酒後駕車行為同時觸犯刑事法律
      及違反行政法上義務，其中刑事責任部分並經檢察官為處
      分緩起訴，因該緩起訴期間尚未屆滿，異議人尚未經終局
      確定無庸受刑事處罰前，基於「一事不二罰」之行政罰原
      則，自不得依行政規定逕予裁罰。從而，原處分機關逕裁
      處異議人罰鍰49,500元部分，自難謂適法。
四、綜上所述，異議人就原處分罰鍰49,500元部分，聲明異議為
    有理由，原處分機關未審酌異議人之緩起訴處分尚未實質確
    定，即據以裁處罰鍰，與行政罰法第26條第1項前段、第2項
    規定不符，難認適法，應待緩起訴處分實質確定（101年 10
    月24日）後，再依法定程序處理。又原處分機關於裁處吊扣
    駕駛執照12個月及施以道安講習之部分，則係預防將來再犯
    危險之管制罰，與罰鍰處分之行政秩序罰性質有別，原處分
    機關裁處吊扣駕駛執照12個月及施以道安講習部分，依法核
    無不當。惟因本件酒後駕車乃單一違規行為，裁處異議人罰
    鍰與吊扣駕駛執照及施以道路交通安全講習之處分無從區分
    （臺灣高等法院暨所屬法院98年度法律座談會刑事類提案第
    23號決議意旨可資參照）。從而，異議人提起本件聲明異議
    ，為有理由，應由本院將原處分撤銷，並改諭知裁罰如主文
    第2項所示，以期適法。
據上論斷，依道路交通事件處理辦法第19條，裁定如主文。
中    華    民    國   100    年    4     月    12    日
                  交通法庭      法  官  林恒祺
上列正本證明與原本無異。
如對本裁定不服，應於送達後5 日內，向本院提出抗告狀（應抄
附繕本）。
中    華    民    國   100    年    4     月    12    日
                                書記官